臺灣臺東地方法院民事裁定　　　　　　　　 96年度抗字第7號
再　抗告人　甲○○
代　理　人　高秉涵律師
上列再抗告人因被繼承人乙○○繼承事件，對於中華民國96年4
月18日本院96年度抗字第7號所為裁定，提起再抗告，本院裁定
如下：
    主  文
再抗告駁回。
再抗告程序費用新臺幣壹仟元由再抗告人負擔。
    理  由
一、本件再抗告意旨係以：
    (一)湖南省新寧縣豐田鄉永福村村民委員會所出具之聲明書，
      明確指出：「曾木生夫婦生有二子，乙○○為長子，甲○
      ○為次子……。」按一個農村數十戶人家，那一家生有幾
      個孩子，那一家的孩子在戰亂中外出未歸，只有同村的居
      民最為清楚，所以村委會所出具的聲明應屬最為真實，而
      大陸地區沒有戶政事務所，公安派出所即為兼負治安和戶
      政的公務基層單位，村委會的證明，加上公安派出所的驗
      證屬實，此應為最強有力的證據，應為認定事實的最有力
      依據，而原審裁定卻以「該聲明書並未載明認定事實之依
      據」云云，其認事用法，顯有違誤。
    (二)查被繼承人乙○○，自1949年離家後，即未再與大陸家屬
      聯絡，於2006年9月間始在返鄉探親之同鄉口中得知乙○
      ○在台灣死亡，顯不得以其生前未和家人書信聯絡，未返
      鄉探親和家屬合照，及向家中匯款等情，即否定再抗告人
      和被繼承人間之兄弟關係。
    (三)按我政府於民國38年遷台後，因隨時準備反攻回去，來台
      官民，從無長久居住之打算，所以對戶籍或兵籍資料之填
      報，是否完整並不計較，尤其中共對有海外關係之大陸家
      屬，均列為黑五類，受盡折磨和苦難，所以常有些官兵，
      填寫兵籍資料時，就故意錯寫大陸家屬姓名或地址，甚至
      空而不寫，以免禍及家屬，因之38年來台的官兵其戶籍或
      兵籍上之家屬姓名資料，多失去其正確性，此乃亂世所使
      然。例如：生前居住新竹榮家的張清甫，與生前居住台北
      榮家的蕭公儉，其等非但兵籍資料上無父母兄弟之姓名記
      載，就連戶籍上亦無父或無母之記載，且縱有登記，亦是
      錯誤百出，但高等法院亦認定其間之親屬關係，此乃經驗
      法則所適用。爰特再提出抗告請求准予再抗告人表示繼承
      被繼承人乙○○在台遺產。
二、按對於抗告法院之裁定再為抗告，僅得以其適用法規顯有錯
    誤為理由，並經原法院之許可者為限。前項許可，以原裁定
    所涉及之法律見解具有原則上之重要性者為限，原裁判之原
    法院認為不應許可者，應以裁定駁回其抗告。民事訴訟法第
    436條之3第3項、第4項及第436條之6之規定，於前述抗告準
    用之，非訟事件法第45條第3項、第4項、第5項分別定有明
    文。又所謂適用法規顯有錯誤，係指確定裁判違背法規或現
    存判例解釋者，或抗告法院所為之裁定，就其取捨證據自行
    確定之事實，適用法規所持法律上判斷顯有錯誤而言。至抗
    告法院認定事實錯誤，或就當事人提出之事實或證據疏於調
    查或漏未斟酌，僅生調查證據是否妥適或裁定不備理由之問
    題，均與適用法規顯有錯誤有間（最高法院63年臺上字第88
    0號、71年臺再字第210號判例意旨參照）。且所謂原則上之
    重要性，係指該再抗告事件所涉及之法律問題，意義重大而
    有加以闡釋之必要者而言。
三、經查，本件再抗告人因不服本院95年度聲繼字第50號裁定，
    提起抗告，經本院合議庭認抗告為無理由，而於96年4月18
    日以96年度抗字第7號裁定駁回抗告。觀諸再抗告人所提再
    抗告理由，係主張大陸地區無戶政事務所，公安派出所即為
    兼負治安和戶政之公務基層單位，村委會的證明，加上公安
    派出所之驗證屬實，應為認定事實之最有力依據；且被繼承
    人乙○○，自1949年離家後，即未再與大陸家屬聯絡，於20
    06年9月間始在返鄉探親之同鄉口中得知乙○○在台灣死亡
    ，顯不得以其生前未與家人書信聯絡，未返鄉探親與家屬合
    照，及向家中匯款等情，即否定再抗告人與被繼承人間之兄
    弟關係；又隨政府遷台官兵，當初填寫兵籍資料時，多故意
    錯寫大陸家屬姓名或地址，甚至空而不寫，以免禍及家屬，
    因之38年來台官兵其戶籍或兵籍上之家屬姓名資料，失其正
    確性，此乃亂世所使然，因之認為本院對於再抗告人所為聲
    明繼承遺產事件之前揭裁定，顯有適用法規不當或不適用法
    規之違誤云云，然卻未就前開本院所為裁定其適用法規有何
    違背法規或現存判例解釋，或就其取捨證據自行確定之事實
    ，適用法規所持法律上判斷有何錯誤等情置辯；而本院認定
    事實錯誤，或就當事人提出之事實或證據疏於調查或漏未斟
    酌，亦僅生調查證據是否妥適或裁定不備理由之問題，均與
    適用法規顯有錯誤有間，已如前述。此外，再抗告人亦未提
    出其他適用法規顯有錯誤之處，或其法律上見解具有原則上
    之重要性，則其前開指摘本院裁定適用法規或不適用法規有
    誤，均無可採，參諸前開規定，本件再抗告於法不合，應予
    駁回。
四、依非訟事件法第45條第5項、第21條第2項、第24條第1項，
    民事訴訟法第436條之3第3項後段、第78條，裁定如主文。
中　　華　　民　　國　　96　　年　　5 　　月　　3 　　日
                  民事庭    審判長法  官  楊智勝
                                  法  官  林恒祺
                                  法  官  詹慶堂
以上正本證明與原本無異。
如不服本裁定，應於本裁定正本送達後10日內向本院提出抗告狀
。
中　　華　　民　　國　　96　　年　　5 　　月　　4 　　日
                                  書記官  許瑞權
